【裁判字號】    97,交聲,809
【裁判日期】    970429
【裁判案由】    違反道路交通管理處罰條例聲明異議
【裁判全文】
臺灣臺北地方法院交通事件裁定
原處分機關  臺北市交通事件裁決所
異議人即
受處分人    乙○○
上列異議人即受處分人因違反道路交通管理處罰條例案件，對於
臺北市交通事件裁決所於民國九十七年三月二十一日所為之處分
（原處分案號：北市裁二字第裁２２—ＡＥＷ１２６５７８號、
北市裁二字第裁２２—ＡＥＷ１２６５７９號），聲明異議，本
院裁定如下：
    主  文
臺北市交通事件裁決所九十七年三月二十一日北市裁二字第裁２
２—ＡＥＷ１２６５７９號處分撤銷。
乙○○汽車駕駛人，駕駛汽車有違反道路交通管理處罰條例之行
為，經交通勤務警察制止，拒絕停車接受稽查而逃逸，處罰鍰新
臺幣仟元，並記違規點數壹點。
其餘異議駁回。
    理  由
一、按「汽車駕駛人轉彎時，有不依標誌、標線、號誌指示之情
      形者，處新臺幣六百元以上一千八百元以下罰鍰。」、「
    汽車駕駛人，駕駛汽車有違反本條例之行為，經交通勤務警
    察或依法令執行交通稽查任務人員制止時，不聽制止或拒絕
    停車接受稽查而逃逸者，除按各該條規定處罰外，處新臺幣
    三千元以上六千元以下罰鍰。」、「汽車駕駛人有道路交通
    管理處罰條例第四十八條及六十條第一項情形者，除依原條
    款處罰鍰外，各記違規點數一點」，道路交通管理處罰條例
    第四十八條第一項第二款、第六十條第一項、六十三條第一
    項第一款定有明文。
二、本件異議人即受處分人乙○○於民國九十七年一月四日凌晨
    二時二十七分許駕駛車牌號碼：○四九—ＤＫ營業用一般小
    客車，沿臺北市○○路西往東方向行駛，駛至北安路、大直
    橋之設置有禁止左轉標誌之交岔口，違規左轉朝大直橋方向
    行駛，經原舉發單位臺北市政府警察局中山分局大直派出所
    值勤警員甲○○當場發覺，鳴笛並以指揮棒、手勢指揮攔停
    ，異議人不予理會，立即掉車迴轉，沿北安路朝圓山方向逃
    逸，值勤警員甲○○記下車號，並騎乘警用機車上前追捕，
    於同日凌晨二時四十分許北安路、明水路交岔路口攔阻異議
    人所駕車輛，依道路交通管理處罰條例第四十八條第一項第
    二款、第六十條第二項第一款之規定當場製單以北市警交字
    第ＡＥＷ１２６５７８號、北市警交字第ＡＥＷ１２６５７
    ８號舉發違反道路交通管理事件通知單舉發，指定應於九十
    七年一月十九日前到案自行繳納罰鍰，嗣異議人不服，於九
    十七年一月十五日向原處分機關提出申訴，原處分機關於九
    十七年三月二十一日依道路交通管理處罰條例第四十八條第
    一項第二款、第六十條第一項第一款及第六十三條第一項第
    一款之規定，就違規左轉部分以北市裁二字第裁２２—ＡＥ
    Ｗ１２６５７８號裁決書裁處異議人罰鍰六百元並記違規點
    數一點，就拒絕停車接受稽查部分以北市裁二字第裁２２—
    ＡＥＷ１２６５７９號裁決書裁處異議人罰鍰九百元並記違
    規點數一點，異議人於九十七年三月二十一日收受裁決書，
    於九九十七年三月二十一日以聲明異議狀聲明異議，有聲明
    異議狀（見本院卷第三至五頁）、臺北市政府警察局北市警
    交字第ＡＥＷ１２６５７８號舉發違反道路交通管理事件通
    知單（見本院卷第六頁）、臺北市政府警察局北市警交字第
    ＡＥＷ１２６５７９號舉發違反道路交通管理事件通知單舉
    發（見本院卷第六頁）、臺北市交通事件裁決所北市裁二字
    第裁２２—ＡＥＷ１２６５７８號裁決書（見本院卷第七頁
    ）、臺北市交通事件裁決所北市裁二字第裁２２—ＡＥＷ１
    ２６５７９號裁決書（見本院卷第七頁）、送達證書（見本
    院卷第八、九頁）及交通違規案件陳述書（見本院卷第十四
    、十五頁）等資料在卷可稽，合先敘明。
三、異議意旨略以：異議人於九十七年一月四日凌晨二時二十七
    分許駕駛車牌號碼：○四九—ＤＫ營業用一般小客車，沿臺
    北市○○路西往東方向行駛，駛至北安路、大直橋之設置有
    禁止左轉標誌之交岔口，本欲左轉朝大直橋方向行駛，因見
    該處有警員值勤，擔心遭到取締，遂於車頭僅轉約十一點方
    向，尚未完全左轉之際，即掉頭朝北安路繼續行駛，詎駛至
    北安路、明水路交岔路口竟遭員警攔停舉發，本件顯係警員
    誤為舉發，異議人並無違規行為，為此聲明異議，請求撤銷
    原處分等語。
四、異議人固坦承有於九十七年一月四日凌晨二時二十七分許駕
    駛車牌號碼：○四九—ＤＫ營業用一般小客車，沿臺北市○
    ○路西往東方向行駛，惟辯稱伊駛至北安路、大直橋之設置
    有禁止左轉標誌之交岔口，本欲左轉朝大直橋方向行駛，因
    擔心遭該處值勤警員取締，遂於車頭僅轉約十一點方向，尚
    未完全左轉之際，即掉頭朝北安路繼續行駛，本件顯係警員
    誤為舉發云云。經查：
  (一)證人即舉發本件違規事實之臺北市政府警察局中山分局大直
    派出所警員甲○○於本院審理中結證稱：伊於九十七年一月
    四日凌晨二時二十七分許在大安路、大直橋頭執行路檢勤務
    ，目睹異議人駕駛車牌號碼：○四九—ＤＫ營業用一般小客
    車在北安路設有禁止左轉標誌路口，違規左轉大直橋，當時
    該部小客車之車頭已經整個轉到大直橋方向過去，異議人看
    見警員後，立即掉頭迴轉朝北安路、圓山方向行駛，伊發現
    異議人違規左轉後，立即記下車號，鳴笛、揮動指揮棒攔停
    ，當時該部車輛有稍做停頓，待警員上前取締，立即迴轉，
    加速逃逸，伊嗣後騎乘警用機車趨前追捕，於同日凌晨二時
    四十分許北安路、明水路交岔路口攔阻異議人所駕車輛，開
    單舉發等情明確（見本院卷第十九頁），經核與證人甲○○
    當庭繪製現場圖記載內容完全相符（見本院卷第二一頁），
    且綜觀全卷相關事證並無證據證明證人甲○○誤認上揭違規
    事實，自不得以證人甲○○為舉發異議人上開違規行為之警
    員，即認其證詞未為足採；又交通警察掣單舉發違反道路交
    通管理處罰條例所列之違規事實，本質上為行政處分，係公
    務員基於職務上之權力，依法就特定之具體事件所為之具公
    法上效果之單方行政行為，基於公務員為公法上行為具有公
    信力之原則，該行政行為當可被推定為真正，據以處分之事
    實認定亦可推認係正確無誤，蓋公務員一切行政行為如均需
    預留證據以證其實，則國家行政勢必窒礙難行，據此，刑事
    訴訟法關於犯罪事實證據之規定如與屬行政秩序罰之交通違
    規裁罰本質不合，即不在準用之列，況本院遍查全案事證亦
    無任何證據足資證明證人甲○○誤認違規情事，則執勤員警
    本其維護交通秩序、安全職責所為之舉發，自應受到合法、
    正確之推定，異議人復無法提出任何證據以實其說，其所為
    辯解，自無足取。
  (二)綜上堪認，上揭違規事實已臻明確，異議人空言否認有違規
    行為，要無可採，本件事證明確，異議人違規行為堪以認定
    ，應依法處罰。
五、綜上所述，本件異議人駕駛上揭車輛，於上開時、地，有轉
    彎時不依標誌指示及拒絕停車接受稽查而逃逸之違規事實應
    堪認定。原處分機關就轉彎不依標誌指示部分，依道路交通
    管理處罰條例第四十八條第一項第二款、第六十三條第一項
    第一款及違反道路交通管理事件統一裁罰基準及處理細則第
    四十三條、第四十四條、第六十七條之規定，裁處異議人罰
    鍰六百元，並記違規點數一點，於法核無違誤，異議人就此
    部分聲明異議，指摘原處分不當，為無理由，應予駁回。惟
    異議人拒絕停車接受稽查而逃逸，顯已違反道路交通管理處
    罰條例第六十條第一項之規定，原處分機關，誤引道路交通
    管理處罰條例第六十條第二項之規定裁處異議人罰鍰九百元
    ，明顯適用法規錯誤，異議人此部分之異議，雖無理由，惟
    原處分既有上述適用法規錯誤之處，自應由本院依職權撤銷
    ，另就異議人拒絕停車接受稽查而逃逸部分，依道路交通管
    理處罰條例第六十條第一項、第六十三條第一項第一款及違
    反道路交通管理事件統一裁罰基準及處理細則第四十三條、
    第四十四條、第六十七條之規定，裁處異議人罰鍰三千元，
    並記違規點數一點。
據上論斷，應依道路交通管理處罰條例第八十七條第二項、道路
交通案件處理辦法第十九條、第二十條前段之規定，裁定如主文
。
中    華    民    國    97    年    4     月    29    日
                        交通法庭法  官  李家慧
以上正本證明與原本無異
如不服本裁定應於送達後5日內向本院提出抗告狀
                                書記官  鄭淑丰
中    華    民    國    97    年    4     月    29    日


司法院資訊處製作；財團法人民間司法改革基金會備份。
